【裁判字號】    95,訴,7898
【裁判日期】    951004
【裁判案由】    損害賠償
【裁判全文】
臺灣臺北地方法院民事判決              95年度訴字第7898號
原      告  丁○○
訴訟代理人  陳緯慶律師
複代  理人  魏錦芳律師
            乙○○
被      告  甲○○
訴訟代理人  林達傑律師
複代  理人  楊思勤律師
上列當事人間損害賠償事件，本院於民國95年9月20日言詞辯論
終結，判決如下：
    主  文
被告應給付原告新台幣200,000元，及自民國95年7月28日起至清
償日止按年息5%計算之利息。
原告其餘之訴駁回。
訴訟費用由被告負擔33%，餘由原告負擔。
本判決關於原告勝訴部分，得假執行。但被告以新台幣200,000
元供擔保後，得免假執行。
    事實及理由
一、原告起訴主張如下：
  (一)原告曾與被告之夫王武雄係平溪地區台灣煤礦博物館同事，
    同事稱呼原告為「阿華」，亦為被告所知。被告主觀認為王
    武雄與原告有曖昧，原告於民國（下同）94年7月4日下班後
    要回娘家，從平溪搭火車至八堵車站，被告竟跟蹤原告至基
    隆市○○路80巷10號前巷道，公然以閩南語高聲咒罵「十分
    寮的阿華，討到我先生王武雄」、「瘋女人討我先生」等語
    ，原告之家人與其理論，被告不停止，後為鄰人制止始離去
    ，但已嚴重侵害原告之名譽，造成原告莫大精神壓力而就醫
    ，為此依民法第184條第1項、第195條第1項規定，請求被告
    賠償如下：
    1.原告向來中規中矩，潔身自愛，自基隆光隆高級商業職業
      學校畢業，曾任職民眾服務社、台灣煤礦博物館，現擔任
      駿衛保全公司會計。被告不法侵害原告之人格法益（人性
      尊嚴、名譽權等），致原告於鄉里、家族間之名譽嚴重受
      損，且使原告承受精神莫大壓力，常常獨自發呆、哭泣，
      經醫師診斷為精神官能性憂鬱症與睡眠障礙，目前持續接
      受藥物治療，能否治癒尚未可知，故被告之侵害情節重大
      ，應賠償原告所受非財產上損害600,000元。
    2.原告在精神科求診而支出醫療費用1,280元。
  (二)聲明：被告應給付原告601,280元，及自起訴狀繕本送達之
    日起至清償日止按年息5%計算利息。
二、被告抗辯如下：
  (一)被告與王武雄結婚40餘年，頃因被告風聞王武雄與某女子有
    曖昧關係，經常搭乘平溪線火車至八堵火車站與該女子相會
    ，被告乃於94年7月4日下午5時30分在八堵火車站守候，果
    見王武雄與某女子在車站外搭乘計程車，被告即搭乘另一部
    計程車尾隨渠等至基隆市○○路80號巷口，但王武雄與該女
    子下車後不見身影，被告氣急敗壞而以台語罵「瘋女人，討
    客兄」、「有一位瘋女人討我先生王武雄」等語，未指名道
    姓（有證人許承富於偵查程序之證言為證），原告亦不在場
    ，迄原告提出刑事告訴，被告始知該女人為原告，故台灣基
    隆地方法院95年度簡上字第10號、台灣高等法院95年度上易
    字第864號刑事判決被告無罪確定。被告既未特定辱罵對象
    ，在場之證人許承富亦無從知悉被告罵何人，可見被告之言
    語無可能損害原告之名譽。
  (二)被告不識字，無資產及工作，有三名成年子女。
  (三)證人丙○○為原告弟弟，證詞與其他證人之證言不符，且當
    時被告未進證人丙○○家裡，證人豈能說把被告當小偷，此
    外證人丙○○證稱被告吵完後在現場逗留1、2小時，證人卻
    未報警，與常情不符，故其證言難以採信。
  (四)聲明：
    1.原告之訴駁回。
    2.如受不利判決，願預供擔保請准宣告免為假執行。
三、原告起訴請求被告給付604,820元及利息，於95年9月20日減
    縮為601,280元及利息，合於民事訴訟法第255條第1項第3款
    規定，准予減縮。
四、按刑事判決之認定，於獨立民事訴訟之裁判時不受其拘束，
    ，則民事庭斟酌全辯論意旨及調查證據之結果，依自由心證
    ，為與刑事判決相異之認定，無違法可言，最高法院40年度
    台上字第1307號、50年度台上字第872號、69年度台上字第
    2674號判例意旨可資參照。查原告就本件其主張之原因事實
    ，向台灣基隆地方法院檢察署控告被告誹謗，經該署以94年
    度偵字第3337號聲請簡易判決處刑，台灣基隆地方法院以94
    年度基簡字第957號判決被告有罪，被告提起上訴，經台灣
    基隆地方法院95年度簡上字第10號撤銷改判被告無罪。檢察
    官再提起上訴，經台灣高等法院95年度上易字第864號駁回
    ，而告確定，經本院調取該刑事卷宗查核在案。惟揆諸上開
    判例意旨，本院不受此刑事判決所認定結果之拘束，得斟酌
    全辯論意旨及調查證據之結果，依本院自由心證而為裁判，
    先予敘明。
五、關於被告是否侵害原告名譽之爭點，論述如下：
  (一)原告主張：伊曾與被告之夫王武雄係平溪地區台灣煤礦博物
    館同事，同事稱呼伊為「阿華」，此為被告所知，詎被告主
    觀認為王武雄與伊有曖昧，於94年7月4日伊下班後，跟蹤伊
    從平溪搭火車至八堵車站，再至基隆市○○路80巷10號伊娘
    家門前巷道時，公然以閩南語對伊辱罵「十分寮的阿華，討
    到我先生王武雄」、「瘋女人討我先生」，經原告家人制止
    無效，嗣遭鄰人制止，被告始離去等語，提出現場照片為憑
    （卷第69至71頁）。核與證人王武雄於檢察官偵訊時證稱：
    「我們（指證人及原告）是煤礦博物館的同事．．我從不曾
    去過該處（指基隆市○○路80巷10號）．．在我們公司大家
    都叫她（指原告）阿華．．我有時到瑞芳．．有一、兩次有
    遇到她（指原告），她要到基隆，我只到瑞芳，我們沒有同
    一站下車．．我並沒有與別的女人有任何不正常的關係．．
    我太太在家中曾經吵鬧過，認為我在公司與阿華有問題」（
    見上開94年度偵字第3337號卷第12、13頁）；證人即原告之
    弟丙○○證稱：「去年7月初下午5、6點，在我家（基隆市
    ○○路80巷10號）樓下，原告在2樓。被告從我家後面巷子
    過來，戴著帽子、口罩，要進入我家。我問她找誰，她一直
    說沒有、沒有。我說不講就要當小偷。她問我，阿華是否在
    樓上，你姐姐討到我先生（台語）。我說沒證據不能亂講話
    。她說有，就是你姐姐。我拿掃把嚇被告，這時鄰居，約5
    、6人出來圍觀，原告及我爸爸也下樓．．被告指著原告說
    妳討我先生（台語）。有一位鄰居叫被告離開，沒證據不要
    在這裡吵，被告繞到我家前面巷子，坐在機車上不走，約1
    、2小時，約在7、8點離開。我家在該址將近30年，姐姐住
    了7、8年後嫁出去，鄰居大多是30年以上為鄰，姐姐的夫家
    叫姐姐為阿華，我家叫他阿岑，鄰居也都叫她阿岑。被告說
    的阿華，我知道是指我姐姐。我姐姐在被告來之前沒多久，
    回到我家，是單獨回來。我不認識王武雄，以前沒看過被告
    及其先生，在這之前沒有聽說過原告和被告的先生有曖昧．
    ．當天原告有跟被告對罵，原告說我哪有討妳先生，沒有證
    據不要亂講，妳先生不在我家，不然妳上去看。但被告沒有
    上去。我家是透天厝2層半．．被告是對我家罵。前門是卷
    第70頁圖3、後門是卷第70頁圖4、卷第71頁圖5，當天後門
    沒有關，被告就站在我家後門，後來被告是在卷第69頁圖1
    所示機車行的巷子口或對面的騎樓的機車上待了1、2鐘頭，
    我家在圖1，往巷子裡顯示有壹台推車的位置。吵架是在後
    門。我姐姐回家時從後門進，她從巷子進來，走後門比較近
    ，如果走前門要繞過機車行。」（卷第55至57頁）相符。被
    告不爭執王武雄之證詞。至被告抗辯：丙○○為原告弟弟，
    且當時被告未進入其住家，證人豈能說把被告當小偷，另被
    告如在現場逗留1、2小時，證人卻未報警，與常情不符，故
    其證言難以採信云云。惟查，被告於94年10月13日檢察官偵
    訊時陳述伊跟到一處民宅，出來一個男人拿掃把作勢要打我
    等語（見上開94年度偵字第3337號偵查卷宗第5頁），與證
    人丙○○證述其拿掃把嚇被告情節相符，可見證人丙○○確
    係從頭到尾在場聞見事發過程，除非被告證明其證言虛偽，
    否則不得僅以證人丙○○與原告有姐弟關係，即減損其證言
    之可信度（參見最高法院53年台上字第2673號判例意旨）。
    再被告戴帽子、口罩，在證人丙○○住家後門探頭探腦，於
    證人丙○○要求其說明來意時復支吾其詞，證人丙○○假設
    被告有偷竊意圖，乃正常反應。另被告之漫罵及在巷口逗留
    等行為，不致危及人身安全，證人丙○○未立即報警處理，
    難謂悖離常情。故被告上開質疑證人丙○○之證詞可信度之
    理由，均無可採。
  (二)被告雖抗辯：當日伊在八堵火車站發現王武雄與某女子同行
    ，伊尾隨至基隆市○○路80號巷口後不見渠等身影，乃辱罵
    「瘋女人，討客兄」、「有一位瘋女人討我先生王武雄」等
    語，未指名道姓，原告亦不在場，迄原告提出刑事告訴，伊
    始知該女人為原告云云。惟查，原告當日獨自從八堵車站回
    到娘家，未與王武雄同行，業經證人王武雄、丙○○證述在
    案，被告未舉反證證明王武雄與原告同行，此部分抗辯不足
    採信。再被告於94年10月13日檢察官訊問：「你上次庭訊時
    有看到告訴人，你有跟著到他基隆市○○路的家巷口發生口
    角？」時  ，回答：「有，有人打電話告訴我說要我去八堵
    某處會發現我先生和別的女人在那裡出沒，我就去該處有看
    到我先生和一個女人，我就坐計程車跟著他們，跟到一處民
    宅，出來一個男人拿掃把作勢要打我。」；檢察官問：「你
    有到告訴人的巷口、看到告訴人及與她發生口角？」時，回
    答：「我有去到西定路巷口，不知是她家，有和她口角，當
    時我是說有一個瘋女人討我先生王武雄」；檢察官問：「你
    當時指的瘋女人是當時和你先生一起坐車的人？」時，回答
    ：「是」；檢察官問：「你說的和你先生一起坐車的女人是
    告訴人？」時，回答：「是」，有訊問筆錄附於上開94年度
    偵字第3337號偵查卷宗第5頁可稽。可見被告非偶然發現王
    武雄與某女子同行，而係早已鎖定原告為王武雄外遇對象，
    始一路跟蹤原告至其娘家後門，對著該住宅辱罵原告勾搭王
    武雄，再於原告自娘家現身時，直接面對原告辱罵，進而與
    原告發生口角。又證人丙○○證實被告直指「阿華」勾搭其
    夫，而原告之父親、弟弟知道原告在平溪鄉十分村之別名為
    「阿華」，自足以認知被告責罵之對象為原告，且被告接著
    直接面對原告辱罵並與之口角，客觀上亦足以使在場圍觀之
    鄰人認知被告係指責原告與其夫有曖昧關係。是被告抗辯當
    時原告不在場，其漫罵對象非特定云云，顯屬事後卸責之責
    ，難以憑信。
  (三)證人許承富於94年8月4日檢察官偵訊時雖證稱被告說「瘋女
    人，討客兄」，沒有指名道姓，我不知道其是罵誰云云（見
    台灣基隆地方法院94年度交查字第243號卷第11至13頁）。
    惟查，證人許承富未聽見「阿華」一詞，可能因其未從頭到
    尾見聞被告與丙○○、原告之對話過程而未聽見此部分內容
    ，或因其不熟悉此一稱呼，未能與其所認識之人產生連結，
    故不記得此部分對話，尚難據此否定被告有辱罵「阿華」之
    事實。再證人許承富不能確定被告當時辱罵之對象乃證人個
    人主觀判斷結果，亦不足以否定在場原告之家屬及其他鄰人
    見聞被告辱罵原告與其夫有曖昧關係之事實。
  (四)綜上，原告主張被告在不特定多數人面前辱罵其與被告之夫
    有曖昧關係乙節，堪予採信。按最高法院90年台上字第646
    號判例闡示：「民法上名譽權之侵害非即與刑法之誹謗罪相
    同，名譽有無受損害，應以社會上對個人評價是否貶損作為
    判斷之依據，苟其行為足以使他人在社會上之評價受到貶損
    ，不論其為故意或過失，均可構成侵權行為，其行為不以廣
    佈於社會為必要，僅使第三人知悉其事，亦足當之。」參酌
    本國民情，極為鄙視紅杏出牆，破壞他人家庭之女子，被告
    公然詆毀原告勾搭其夫，足使原告之家屬及部分圍觀鄰人知
    悉其事，被告卻未提出相當證據以實其說，其行為顯已貶損
    原告在社會上之人格評價，原告主張被告不法侵害其名譽權
    ，應負損害賠償責任，非無理由。
六、按民法第195條第1項前段規定，不法侵害他人之名譽，被害
    人雖非財產上之損害，亦得請求賠償相當之金額。次按最高
    法院51年度台上字第223號判例闡示：「慰藉金之賠償須以
    人格權遭遇侵害，使精神上受有痛苦為必要，其核給之標準
    固與財產上損害之計算不同，然非不可斟酌雙方身分資力與
    加害程度，及其他各種情形核定相當之數額。」查原告陳稱
    其向來中規中矩，潔身自愛，自基隆光隆高級商業職業學校
    畢業，曾任職民眾服務社、台灣煤礦博物館，現擔任駿衛保
    全公司會計等語，為被告所不爭執，堪信為真正。被告陳稱
    其不識字，無資產及工作，有三名成年子女等語，為原告所
    不爭執，亦堪信為真正。再原告主張其因本事件引發精神官
    能性憂鬱症與睡眠障礙云云，雖提出診斷證明書為憑（卷第
    8頁），但該證明書未說明此疾病之肇因，且證人丙○○證
    稱：「原告以前常跟先生吵架，因而治療精神方面的疾病，
    這是7、8年前的事，後來沒什麼問題，本事件發生後，我看
    原告常常氣得發抖，其他看起來很正常，現在沒有接受精神
    治療。」（卷第55至57頁），原告復未舉其他證據以實其說
    ，難認其罹患此疾病與被告之行為間有相當因果關係。本院
    又斟酌被告加害行為之態樣及原告名譽受損之程度，認被告
    賠償原告200,000元，即足以彌補原告所受非財產上損害。
    原告請求被告賠償600,000元，尚屬過高。
七、原告請求被告賠償其在精神科求診而支出之醫療費用1,280
    元部分，因本院認定原告罹患精神官能性憂鬱症與睡眠障礙
    ，與被告之侵害行為間無相當因果關係，原告此部分請求自
    乏依據。
八、綜上論述，原告依民法第184條第1項前段、第195條第1項規
    定，請求被告給付200,000元，及自起訴狀繕本送達之日（9
    5年7月28日）起至清償日止按年息5%計算之法定遲延利息，
    為有理由，應予准許。超過部分之請求為無理由，應予駁回
    。又本院命被告給付之金額未逾500,000元，依民事訴訟法
    第389條第1項第5款規定，依職權宣告假執行。被告聲明願
    供擔保，請求宣告免假執行，核無不合，爰酌定相當擔保金
    額宣告之。
九、兩造其餘攻擊、防禦方法及提出之證據，於判決結果無礙，
    爰不一一論述。
十、據上論結，原告之訴為一部有理由，一部無理由，依民事訴
    訟法第79條、第389條第1項第5款、第392條第2項，判決如
    主文。
中    華    民    國    95    年    10   月     4    日
                  民事第五庭    法  官  翁昭蓉
以上正本係照原本作成
如對本判決上訴，須於判決送達後20日內向本院提出上訴狀
中    華    民    國    95    年    10    月    4    日
                                書記官  莊滿美


司法院資訊處製作；財團法人民間司法改革基金會備份。
